最高法院刑事判決　　　　　　　　　 111年度台上字第1540號
上　訴　人　王思涵


上列上訴人因加重詐欺等罪案件，不服臺灣高等法院花蓮分院中
華民國110年11月16日第二審判決（109年度上訴字第98號，起訴
案號：臺灣花蓮地方檢察署l08 年度少連偵字第60、61、69、70
號、l08年度偵字第2246、2745、2845、2846、2847、2848 、28
49、2922、3573、4663號，追加起訴案號：同署109 年度少連偵
字第2號），提起上訴，本院判決如下：
    主  文
上訴駁回。
    理  由
一、按刑事訴訟法第377 條規定，上訴於第三審法院，非以判決
    違背法令為理由，不得為之。是提起第三審上訴，應以原判
    決違背法令為理由，係屬法定要件。如果上訴理由狀並非依
    據卷內訴訟資料，具體指摘原判決不適用何種法則或如何適
    用不當，或所指摘原判決違法情事，顯與法律規定得為第三
    審上訴理由之違法情形，不相適合時，均應認其上訴為違背
    法律上之程式，予以駁回。
二、本件原判決綜合全案證據資料，本於事實審法院採證認事之
    職權，認定上訴人王思涵有如其事實欄（包括其附表〈下稱
    附表〉四編號1 至17）所載犯行，因而撤銷第一審關於上訴
    人部分之科刑判決，改判依想像競合犯規定，從一重論處上
    訴人犯三人以上共同詐欺取財合計17罪刑（詳如附表八「本
    院主文」欄所示），暨合併定應執行有期徒刑3 年，已詳為
    敘述所憑之證據及論罪理由。核其所為論斷，俱有卷內證據
    資料可資覆按，自形式上觀察，原判決並無足以影響其判決
    結果之違法情形存在。
三、上訴意旨略以：
    原判決並未認定上訴人有取得報酬，卷內亦無相關證據，卻
    於科刑理由指上訴人「正值青壯年，非無謀生能力，竟不思
    以正當途徑賺取金錢，反加入本案之詐欺集團」，有判決理
    由矛盾之違法。且上訴人僅係為原審共同被告王燕衡聯繫其
    他詐欺集團成員，原判決所為量刑及所定應執行刑，卻較全
    程參與所有犯行之原審共同被告陳秉弦（應執行有期徒刑 2
    年6月）為重，違反比例、平等及罪責相當原則等語。
四、惟按：關於刑之量定及執行刑之酌定，均屬事實審法院得依
    職權裁量的事項，法院除就具體個案犯罪，斟酌其情狀，有
    無可堪憫恕之外，並以行為人的責任為基礎，審酌刑法第57
    條所列各項罪責因素後，予以整體評價，而為科刑輕重標準
    的衡量，使罰當其罪，以實現刑罰權應報正義，並兼顧犯罪
    一般預防與特別預防之目的，倘其未有逾越法律所規定範圍
    ，或明顯濫用其權限情形，即不得單憑主觀，任意指摘為違
    法，而據為合法上訴第三審的理由。
    原判決審酌上訴人不思以正當途徑賺取金錢，加入詐欺集團
    ，助長犯罪，破壞社會秩序及社會成員間之互信基礎等危害
    程度及惡性；且衡以上訴人於詐欺集團內部為其男友即指揮
    犯罪組織的王燕衡，聯繫其他詐欺集團成員之角色分工；就
    洗錢及參與犯罪組織犯行於原審審理時坦承不諱，以及與部
    分被害人達成和解並實際賠償等一切情狀，而為量刑。復衡
    酌上訴人所犯各罪罪質相同，非難重複程度較高，參與加重
    詐欺取財犯行之方式、態樣大致相同，隨罪數增加遞減刑罰
    方式，以評價行為之不法性，並斟酌各共犯間量定應執行刑
    之均衡性。至上訴人參與犯罪次數雖與陳秉弦相同，惟上訴
    人參與程度及在組織內地位高於陳秉弦等情狀，而酌定其應
    執行之有期徒刑。所為各罪量刑及酌定應執行刑，並無違反
    罪刑相當、比例原則之情，自不容任意指為違法。至上訴意
    旨指摘：原判決未認定其有取得報酬，卻謂上訴人「正值青
    壯年，非無謀生能力，竟不思以正當途徑賺取金錢，反加入
    本案之詐欺集團」等語，以及其參與程度較陳秉弦為輕，原
    判決所為量刑及酌定應執行刑卻較重等語。惟原判決此部分
    所為說明，並非認定上訴人取得犯罪所得，且以上訴人分擔
    王燕衡所為指揮犯罪組織工作之參與犯罪程度，未必低於擔
    任「收水」之陳秉弦。況上訴人與陳秉弦科刑輕重所應審酌
    之一切犯罪情狀不同，自不能單純以原判決對其量刑及應執
    行刑重於陳秉弦，逕指為違法。上訴意旨所指應屬誤會，難
    認係適法的上訴第三審理由。
五、綜上所述，本件上訴意旨，係就原判決已明確論斷說明，以
    及就原判決量刑、定應執行刑適法裁量之事項，再事爭論，
    顯與法律規定得為第三審上訴理由之違法情形不相適合。應
    認本件上訴均為違背法律上之程式，予以駁回。
據上論結，應依刑事訴訟法第395條前段，判決如主文。
中    華    民    國   111    年    4     月    14    日
                  刑事第六庭審判長法  官  李  錦  樑  
                                  法  官  蔡  彩  貞  
                                  法  官  林  孟  宜  
                                  法  官  吳  淑  惠  
                                  法  官  錢  建  榮  
本件正本證明與原本無異
                                  書記官
中    華    民    國   111    年    4     月    19    日